【裁判字號】    99,台上,5082
【裁判日期】    990812
【裁判案由】    強盜
【裁判全文】
最高法院刑事判決            九十九年度台上字第五０八二號
上  訴  人  甲○○
上列上訴人因強盜案件，不服台灣高等法院台南分院中華民國九
十八年三月十七日第二審更審判決（九十八年度上更(一)字第十六
號，起訴案號：台灣台南地方法院檢察署九十三年度偵字第一二
二四三號），提起上訴，本院判決如下：
    主  文
上訴駁回。
    理  由
按刑事訴訟法第三百七十七條規定，上訴於第三審法院，非以判
決違背法令為理由，不得為之。是提起第三審上訴，應以原判決
違背法令為理由，係屬法定要件。如果上訴理由書狀並未依據卷
內訴訟資料，具體指摘原判決不適用何種法則或如何適用不當，
或所指摘原判決違法情事，顯與法律規定得為第三審上訴理由之
違法情形，不相適合時，均應認其上訴為違背法律上之程式，予
以駁回。本件原判決綜合全部卷證資料，認上訴人甲○○有其事
實欄所載之犯行，已詳所憑之證據與認定之理由。就上訴人辯
稱：案發前曳引車已有擦撞痕跡，並非本案擦撞所造成，伊不知
道為何會和乙○○所駕駛之自用小客車相撞，伊認為曳引車應該
可以過，伊祇跟楊依龍說後面有人在追云云，認不足採信，於理
由內予以指駁、說明甚詳。因而撤銷第一審關於上訴人部分之科
刑判決，改判依修正前刑法牽連犯關係從一重論處上訴人共同竊
盜，因脫免逮捕，而當場施以強暴罪刑。
上訴意旨略以：(一)、原審未傳喚李進榮到庭踐行詰問程序，即採
其偵查中證言為論罪依據，自非適法；原判決依刑事訴訟法第一
百五十九條之五第一項規定，認李進榮、乙○○及其他被告以外
之人審判外之陳述有證據能力，然未說明如何審酌該等證據作成
時之情況，認為適當，而得為證據之理由，尚嫌理由不備；楊依
龍偵查中陳述未經具結，應無證據能力，原判決作為論罪之佐證
，亦屬違法。(二)、關於上訴人是否知道乙○○駕車阻擋曳引車離
開一事，楊依龍之供述前後不一，原審竟予採信，與證據法則相
違；乙○○、李進榮並無逮捕上訴人之動作，上訴人主觀上亦無
衝撞乙○○之心態，不生使乙○○難以抗拒之情狀，原判決認定
上訴人為準強盜罪，與一般生活經驗及卷內證據資料相違；乙○
○、李進榮之證言相互矛盾，不具真實性與憑信性，原審未調查
其他必要證據，逕採為論罪依據，對有利上訴人之證言未說明不
予採納之理由，有採證違法及理由不備之違失云云。惟查：(一)、
犯罪事實之認定，證據之取捨及其證明力如何，乃事實審法院自
由判斷之職權，如其取捨不違背經驗法則與論理法則，即不得指
為違法，而據為上訴第三審之理由。且經驗法則與論理法則俱屬
客觀存在之法則，非當事人主觀之推測，若僅憑上訴人之主觀意
見，漫事指為違背經驗與論理法則，即不足以辨認原判決已具備
違背法令之形式。原判決認定上訴人與楊依龍（經原審依竊盜罪
判處罪刑確定）共同基於意圖為自己不法所有之犯意，於民國九
十三年十一月二十二日晚間七時許，由上訴人駕駛其所有ＮＪ—
635號營業用曳引車，後掛7Ｎ—75號吊車，一起至台南縣大內鄉
二溪村二溪大橋之復建工程工地內，竊取龍益營造有限公司所有
鋼條一批（十五公尺長、四十八公噸重，價值約新台幣八十六萬
四千元）得手，為工地值班人員李進榮發覺，打電話通知監工乙
○○，乙○○駕駛7638—ＦＡ號自用小客車抵達現場，發現上訴
人與楊依龍之竊盜行為後，即將車擋在工地通往聯外道路入口，
以防止彼等脫逃。上訴人見狀，為脫免逮捕，明知該小客車之體
積、重量及馬力遠不及該曳引車，如以曳引車逕向前左轉行駛，
將危及小客車駕駛人之生命、身體安全，仍駕駛曳引車向前左轉
疾駛，衝撞該小客車，使乙○○難以抗拒，連忙將小客車向右駛
離，然小客車左前保險桿等多處仍遭曳引車碰撞致凹損或烤漆刮
落（毀損部分已據乙○○提出告訴），乙○○旋駕車迴轉自後緊
跟追逐及報警追捕，至同日晚間九時四十分許，上訴人逃至台南
縣官田鄉○○村○○路一巷口，因巷道狹窄，曳引車無法通過，
二人始棄車逃竄，同日晚間十時二十分許，楊依龍被警逮捕，經
電話通知上訴人至警局接受調查，因而查獲等情。已說明本於調
查所得心證，分別定其取捨而為事實判斷之理由。並就確認之事
實，說明乙○○如何已發覺上訴人與楊依龍之竊盜行為，始將小
客車擋在出口，欲防止其脫逃及加以逮捕，上訴人以巨大且車身
甚長並載有鉅量鋼筋之曳引車逕向前左轉疾駛，衝撞擋在出口之
小客車，如何使乙○○無法承受此撞擊而難以抗拒，不得不迅將
小客車往右偏駛，然小客車左前方仍被曳引車碰撞受損，上訴人
之行為與準強盜罪之犯罪構成要件該當等情，論甚詳。所為論
斷，核無違背客觀存在之經驗法則與論理法則，自屬原審採證、
認事之適法職權行使，不容任意指摘為違法。(二)、是否行使詰問
權，屬當事人之自由，倘當事人捨棄詰問權，自無不當剝奪當事
人詰問權行使之可言。原判決援引李進榮偵查時之證言，並說明
該證言無顯不可信之情況，具有證據能力之理由，且上訴人於原
審明示捨棄詰問李進榮，並稱因為主要證人乙○○在第一審對於
本案發生事實陳述相當明確等語，有原審筆錄在卷可稽，李進榮
即無傳訊之必要，執此指摘，顯非合法之第三審上訴理由。(三)、
刑事訴訟法第一百五十八條之三規定：「證人、鑑定人依法應具
結而未具結者，其證言或鑑定意見，不得作為證據。」所謂「依
法應具結而未具結者」，係指以證人身分作證，應命供前或供後
具結，其陳述始符合上揭規定而有證據能力。若非以證人身分訊
問，即與「依法應具結」之要件不合，縱未命其具結，純屬檢察
官或法官調查證據職權之適法行使，無違法可言。楊依龍於檢察
官偵查時以共同被告身分之供述，無命其具結之問題，該供述係
屬傳聞證據，其證據能力之有無，原判決亦於理由欄壹之二、
明李進榮、乙○○之警詢供述，及其他被告以外之人於審判外之
言詞及書面陳述，當事人及辯護人就其證據能力均明白表示全部
不予爭執，審酌其作成時之情況，認為適合作為證據，應認均具
有證據能力之理由，即無不合。其餘上訴意旨，就屬原審採證、
認事職權之適法行使及原判決已說明事項，徒憑己見，任意指摘
為違法，且仍為單純事實之爭執，均非適法之第三審上訴理由。
應認本件上訴違背法律上之程式，予以駁回。上訴人所犯重罪之
上訴既不合法，無從為實體之判決，其牽連犯毀損之輕罪部分，
即無從適用審判不可分之原則，併為實體上審判，亦應從程序上
予以駁回。
據上論結，應依刑事訴訟法第三百九十五條前段，判決如主文。
中    華    民    國  九十九  年    八    月   十二   日
                      最高法院刑事第十三庭
                          審判長法官  賴  忠  星
                                法官  呂  丹  玉
                                法官  吳      燦
                                法官  蔡  名  曜
                                法官  葉  麗  霞
本件正本證明與原本無異
                                      書  記  官
中    華    民    國  九十九  年    八    月   十八   日
                                                     m

司法院資訊處製作；財團法人民間司法改革基金會備份。
